【裁判字號】    95,易,1372
【裁判日期】    950831
【裁判案由】    竊盜
【裁判全文】
臺灣高雄地方法院刑事判決              95年度易字第1372號
公  訴  人  臺灣高雄地方法院檢察署  大股檢察官
被      告  丁○○
上列被告因竊盜案件，經檢察官提起公訴（95年度偵字第16323
號、20116 號、20835 號），被告於本院準備程序中為有罪之陳
述，經合議庭裁定由受命法官依簡式審判程序獨任審理，本院判
決如下：
    主  文
丁○○竊盜，累犯，處有期徒刑參月，如易科罰金以參佰元折算
壹日；又竊盜，累犯，處有期徒刑參月，如易科罰金以新台幣壹
仟元折算壹日；又竊盜，累犯，處有期徒刑參月，如易科罰金以
新台幣壹仟元折算壹日；又竊盜，累犯，處有期徒刑參月，如易
科罰金以新台幣壹仟元折算壹日；應執行有期徒刑拾壹月，如易
科罰金以參佰元折算壹日。
    事  實
一、丁○○前於民國91年間，因犯竊盜案件，經本院以91年度易
    字第3187號判處有期徒刑7 月，緩刑3 年確定。旋於92年間
    ，又因犯竊盜案件，經本院以92年度簡字第1887號判處有期
    徒刑6月確定。前開緩刑並經撤銷，二罪接續執行，甫於94
    年1 月16日執行完畢。猶未知警惕，復意圖為自己不法所有
    ，分別下列竊盜行為：
  (一)於95年5 月21日下午4 時19分許，丁○○騎乘車牌號碼XWZ-
    802 號重型機車，在高雄市前鎮區○○○街71巷2號旁空地
    ，發現甲○○所有發電機內之配電線2 條快欲掉落，即以徒
    手拉扯之方式，將該2 條電線自發電機內扯下而加以竊取，
    得手後復騎乘前開機車至高雄市○鎮區○○路興仁國中前，
    將所竊2 條電線，售予姓名年籍不詳之舊貨回收商，得款新
    台幣（下同）220 元。嗣因丁○○行竊時，遭甲○○察覺，
    記下前開機車車牌後報警查獲。
  (二)於95年7 月27日下午6 時30分許，丁○○復騎乘上開重型機
    車，至高雄縣鳳山市五甲地區○○路25號健進工程行，徒手
    竊取丙○○所有之圓管（白鐵30mm長14尺）1 支、圓管（白
    鐵12mm長19.8尺）4 支、扁鐵（白鐵30mm長19.8尺）1 支、
    角鐵（白鐵30mm長19.8尺）1 支、白鐵邊柱（長6 尺）1 支
    （上開鐵條8 支總共價值1,500 元)， 得手後並將之置於機
    車腳踏板處載離現場，惟於離去時，為丙○○發覺後，追趕
    至高雄縣鳳山市○○○路295 巷巷口時，報警加以查獲。
  (三)於95年8 月6 日下午4 時，在高雄市前鎮區鎮○○街154 之
    3 號前，見戊○○所有車牌號碼REC-717 號輕型機車停於該
    處，且未將機車鑰匙自鑰匙孔取下，竟為代步所需，上前轉
    動鑰匙發動機車離去，而竊取該機車（價值5,000 元）得手
    。同日下午5 時許，丁○○騎乘前開竊得之輕型機車，行經
    高雄市前鎮區○○○路223 號路旁，見乙○○所有白鐵網3
    張置於該處，又下車竊取該白鐵網3 張（價值3,000 元），
    得手後置於前開竊得之輕型機車腳踏板處離去，嗣於同日下
    午6 時35分許，行經高雄市○鎮區○○路與瑞北路口時，為
    警盤查查獲。
二、案經高雄市政府警察局前鎮分局、高雄縣政府警察局鳳山分
    局報告臺灣高雄地方法院檢察署檢察官偵查後起訴。
    理  由
一、按本件被告丁○○所犯係死刑、無期徒刑、最輕本刑為3 年
    以上有期徒刑以外之罪，其於準備程序就前揭被訴事實為有
    罪之陳述，經受命法官告知簡式審判程序之旨，並聽取其與
    公訴人之意見後，本院認無不得或不宜改依簡式審判程序進
    行之處，爰依刑事訴訟法第273 條之1 第1 項、第284 條之
    1 ，裁定本件由受命法官獨任進行簡式審判程序，合先敘明
    。
二、訊據被告丁○○對其曾於上揭時、地，多次竊取他人財物之
    犯行均坦承不諱，核與證人即告訴人甲○○、丙○○、戊○○、乙○○於警詢中證述其等財物遭竊之事實相符，並有贓
    物認領保管單3 張、前鎮分局車輛協尋電腦輸入單1 張、現
    場贓物照片13張存卷可稽，被告上開自白核與事實相符，自
    堪採認，是本件事證明確，被告所為竊盜犯行，足堪認定。
三、論罪科刑部分：
  (一)按刑法施行法於94年2 月2 日修正公布，且自公布日起第3
    日即自同月5 日起施行，而依該法10條之1 規定，94年1 月
    7 日立法院三讀通過修正之刑法（業經總統於同年2 月2 日
    ，以華總一義字第09400014901 號令公布），自95年7 月1
    日施行，是被告於95年5 月21日竊取被害人甲○○之電線後
    ，刑法已有變更，自應依新修正之刑法第2 條第1 項所規定
    之「從舊從輕」原則，比較新舊法，以資決定應適用之法律
    。至於刑法第2 條之規定，係規範行為後法律變更所生新舊
    法律比較適用之準據法，新修正之刑法於95年7 月1 日施行
    後，即不再適用修正前之刑法第2 條（最高法院95年5 月23
    日刑事庭第8 次會議決議參照）。查被告於95年5 月21日為
    竊盜犯行後，如附表所示之相關法律已有變更，玆經整體比
    較結果，裁判時法並未較為有利，從而依刑法第2 條第1 項
    前段規定，自應適用各該行為時法，亦即修正前法至明。是
    被告於刑法修正施行前即95年5 月21日所為竊取被害人甲○○財物犯行，係犯修正前刑法第320 條第1 項之竊盜罪。被
    告於刑法修正施行後竊取被害人丙○○、戊○○、乙○○財
    物犯行，所為係犯修正後刑法第320 條第1 項之竊盜罪。又
    因新修正之刑法已將連續犯之規定刪除，是被告前開所為4
    次竊盜犯行，犯意各別，行為互殊，應予分論併罰。另被告
    前於91年間，因犯竊盜案件，經本院以91年度易字第3187號
    判處有期徒刑7 月，緩刑3 年確定。旋於92年間，又因犯竊
    盜案件，經本院以92年度簡字第1887號判處有期徒刑6 月確
    定。前開緩刑並經撤銷，二罪接續執行，甫於94年1 月16日
    執行完畢，有臺灣高等法院被告前案紀錄表1 紙在卷可稽。
    被告行為後，刑法關於累犯之規定雖有修正，並於95年7 月
    1 日施行，然被告係於徒刑執行完畢後，5 年內故意再犯本
    件有期徒刑以上之罪，不論依修正前、後刑法第47條之規定
    ，均構成累犯，自不生新舊法比較之問題，是被告於95年5
    月21日所為竊盜犯行，應依同法第2 條第1 項規定，逕依修
    正前同法第47條規定論以累犯；被告於95年7 月27日、8 月
    6 日所為2 次竊盜犯行，應依修正後刑法第47條規定論以累
    犯，並均依法並各加重其刑。
  (二)爰審酌被告年輕力盛，不知以正當途徑換取所需，企圖不勞
    而獲竊取他人財物，實不足取，惟念其犯後坦承犯行，態度
    尚可，所竊取財物價值不高等一切情狀，量處如主文所示之
    刑，並就被告於刑法修正前後所為之上開竊盜犯行，分別依
    修正前後之刑法第41條第1 項諭知易科罰金之折算標準。又
    被告於裁判確定前犯數罪，其中一罪係在95年7 月1 日之前
    犯之，而刑法第51條業於94年1 月7 日修正公布，並於95年
    7 月1 日施行，修正前刑法第51條規定：「數罪併罰，分別
    宣告其罪之刑，依左列各款定其應執行者：」其中第5 款規
    定：「宣告多數有期徒刑者，於各刑中之最長期以上，各刑
    合併之刑期以下，定其刑期。但不得逾20年。」修正後刑法
    第51條第5 款規定：「宣告多數有期徒刑者，於各刑中之最
    長期以上，各刑合併之刑期以下，定其刑期。但不得逾30年
    」比較結果，修正後刑法並非較有利於行為人，是依刑法第
    2 條第1 項前段之規定，仍應依修正前刑法，定其應執行之
    刑（最高法院95年第8 次刑事庭會議參照）。另刑法修正施
    行前之刑法第41條第2 項原規定：「併合處罰之數罪，均有
    前項情形，其應執行之刑逾6 個月者，亦同」，修正後之該
    條項則改為：「前項規定於數罪併罰，其應執行之刑未逾6
    月者，亦適用之」，亦即僅限於數罪併罰定應執行刑未逾6
    月者始有適用，而依刑法施行法第3 條之1 第3 項規定：「
    於94年1 月7 日刑法修正施行前犯併合處罰數罪中之一罪，
    且該數罪均符合第41條第1 項得易科罰金之規定者，適用90
    年1 月4 日修正之刑法第41條第2 項規定」，準此，本件併
    罰數罪中之一罪，係於95年7 月1 日刑法修正施行前所犯，
    是本件定應執行刑雖已逾6 月，仍應依修正前刑法第42條第
    2 項規定諭知易科罰金之折算標準，併此敘明。
據上論斷，應依刑事訴訟法第273條之1第1項、第284條之1、第2
99條第1 項前段，刑法第2 條第1 項前段、修正前後（下同）刑
法第320 條第1 項、第41條第1 項前段、第47條、修正前刑法第
51條第5 款、第41條第2 款，刑法施行法第3 條之1 第3 項，罰
金罰鍰提高標準條例第1 條前段、修正前罰金罰鍰提高標準條例
第2 條，判決如主文所示之刑。
本案經檢察官己○○到庭執行職務。
中    華    民    國    95    年    8     月    31    日
                  刑事第十二庭  法  官  黃宗揚
以上正本證明與原本無異。
如不服本判決，應於收受送達後10日內向本院提出上訴書狀。
中    華    民    國    95    年    8     月    31    日
                                書記官  王壹理
┌───────────────────────────────────────────────┐
│附表：                                                                                        │
├──────┬─────────────┬─────────────┬───────┬────┤
│相關變更條文│行為時法（下稱舊法）之內容│裁判時法（下稱新法）之內容│比  較  理  由│備    註│
├──────┼─────────────┼─────────────┼───────┼────┤
│罰金刑貨幣單│1.修正前罰金罰鍰提高標準條│1.刑法施行法第1 之1 條：「│刑法之貨幣單位│經依現行│
│位之變更    │  例第1 條前段：「依法律應│  中華民國94年1 月7 日刑法│由「元（指銀元│法規所定│
│            │  處罰金、罰鍰者，就其原定│  修正施行後，刑法分則編所│）」變更為「新│貨幣單位│
│            │  數額得提高為2 倍至10倍」│  定罰金之貨幣單位為新臺幣│臺幣」，且刑法│折算新臺│
│            │  （刑法乃係定明10倍）。  │  。94年1 月7 日刑法修正時│分則之罰金數額│幣條例第│
│            │2.修正前罰金罰鍰提高標準條│  ，刑法分則編未修正之條文│，亦視該分則先│2 條之規│
│            │  例第5 條：「第1 條所定得│  定有罰金者，自94年1 月7 │前曾修正與否，│定折算後│
│            │  提高倍數之規定，於本條例│  日刑法修正施行後，就其所│而分別提高3 或│等值，是│
│            │  修正後制定之法律，不適用│  定數額提高為30倍。但72年│30倍。        │以新法並│
│            │  之；本條例修正前公布之法│  6 月26日至94年1 月7 日新│              │未較有利│
│            │  律，於本條例修正後修正其│  增或修正之條文，就其所定│              │        │
│            │  罰金罰鍰數額或法律經全部│  數額提高為3 倍」。      │              │        │
│            │  修正而其罰金罰鍰數額未予│                          │              │        │
│            │  變更者，亦同」。        │                          │              │        │
├──────┼─────────────┼─────────────┼───────┼────┤
│刑法第33條第│罰金：（銀元）1 元以上。  │罰金：新臺幣1000元以上，以│罰金刑之下限，│舊法有利│
│5 款：罰金刑│                          │百元計算之。              │由銀元10元（依│        │
│下限變更    │                          │                          │前述也提高10倍│        │
│            │                          │                          │）即新臺幣30元│        │
│            │                          │                          │，提高為新臺幣│        │
│            │                          │                          │1000元。      │        │
├──────┼─────────────┼─────────────┼───────┼────┤
│法定刑之加重│1、修正前刑法第67條：「有 │1、修正後刑法第67條：「有 │舊法罰金刑之最│修正前之│
│方法        │   期徒刑加減者，其最高度 │   期徒刑或罰金加減者，其 │低度不加重    │刑法有利│
│            │   及最低度同加減之。」。 │   最高度及最低度同加減之 │              │於被告  │
│            │                          │   。」                   │              │        │
│            │2、修正前第68條：「拘役或 │2、修正後刑法第68條：「拘 │              │        │
│            │   罰金加減者，僅加減其最 │   役加減者，僅加減其最高 │              │        │
│            │   高度。」。             │   度。」。               │              │        │
├──────┼─────────────┼─────────────┼───────┼────┤
│易科罰金折算│1. 修正前刑法第41條第1 項 │修正後刑法第41條第1 項前段│易科罰金折算標│舊法有利│
│標準變更    │   前段：「犯最重本刑為5  │：「犯最重本刑為5 年以下有│準由銀元1 百元│        │
│            │   年以下有期刑以下之刑之 │期徒刑以下之刑之罪，而受6 │以上3 百元以下│        │
│            │   罪，而受6 個月以下有期 │個月以下有期徒刑或拘役之宣│，即新臺幣3 百│        │
│            │   徒刑或拘役之宣告…得以 │告者，得以新臺幣1 千元、2 │元以上，9 百元│        │
│            │   1 元以上3 元以下折算1日│千元或3 千元折算1 日，易科│，提高為以新臺│        │
│            │   ，易科罰金」。         │罰金」。                  │幣1 千元、2 千│        │
│            │2.罰金罰鍰提高標準條例第2 │                          │元、3 千元折算│        │
│            │  條：「依刑法第41條易科罰│                          │1日 。        │        │
│            │  金…就其原定數額提高為1 │                          │              │        │
│            │  百倍折算1 日；法律所定罰│                          │              │        │
│            │  金數額未依本條例提高倍數│                          │              │        │
│            │  ，或其處罰法條無罰金刑之│                          │              │        │
│            │  規定者，亦同」。        │                          │              │        │
│            │註：上開貨幣單位為銀元。  │                          │              │        │
├──────┴─────────────┴─────────────┴───────┴────┤
│整體比較結果：適用舊法之法定罰金刑較低，且易科罰金折算標準較低，均較為有利。                  │
└───────────────────────────────────────────────┘
附錄本件論罪科刑所用法條
中華民國刑法第320條
（普通竊盜罪、竊佔罪）
意圖為自己或第三人不法之所有，而竊取他人之動產者，為竊盜
罪，處 5 年以下有期徒刑、拘役或 5 百元以下罰金。


司法院資訊處製作；財團法人民間司法改革基金會備份。
